【裁判字號】    95,交聲,9
【裁判日期】    950505
【裁判案由】    聲明異議
【裁判全文】
臺灣高雄地方法院交通事件裁定           95年度交聲字第9號
原處分機關  交通部公路總局高雄區監理所
異  議  人
即受處分人  甲○○
上列受處分人因違反道路交通管理處罰條例案件，對於交通部公
路總局高雄區監理所94年12月30日所為之處分（原處分案號：高
監營字第裁80-B00000000號）聲明異議，本院裁定如下：
    主  文
原處分撤銷。
異議人不罰。
    理  由
一、聲明異議意旨略以：異議人甲○○於民國94年11月19日晚間
    11時41分許，固曾無照騎駛車牌號碼H8V-727 號重型機車（
    無照騎駛機車之部分業經另行裁處，未聲明異議），沿高雄
    縣大社鄉○○路往三民路—興楠路之方向行駛，惟異議人當
    時僅係為搭載後座之女友駱鈴文回位於同鄉之住處，並無與
    騎乘另輛機車同行之乙○○（因亦居住於同鄉，遂結伴同行
    ），有何共同在道路上競速或競技等情事，詎值勤員警不察
    ，竟誤指異議人有2 輛以上汽（機）車共同在道路上競技之
    違規行為，並進而開單舉發，致原處分機關據此裁處新臺幣
    （下同）3 萬元之罰鍰，顯然有所違誤，爰依法聲明異議云
    云。
二、按2 輛以上之汽（機）車共同在道路上競駛、競技者，處汽
    車駕駛人3 萬元以上9 萬元以下罰鍰，道路交通管理處罰條
    例第43條第3 項固定有明文。又所謂之共同競駛、競技，依
    其文義解釋，乃係指各該駕駛人間均儘量加快行車速度，或
    各自展現出別於一般正常駕駛狀況之特殊技術，並互為競爭
    之意，也至為顯明。
三、經查：
(一)異議人曾94年11月19日晚間11時41分許，騎駛重型機車，沿
    高雄縣大社鄉○○路往三民路—興楠路之方向行駛，並經該
    處之執勤員警攔停、舉發其有2 輛以上汽（機）車，共同在
    道路上競技之違規行為各節，為異議人自承明確，並有高雄
    市政府警察局高市交警字第B00000000 號舉發違反道路交通
    管理事件通知單、交通部公路總局高雄區監理所高監營字第
    裁80-B00000000號違反道路交通管理事件裁決書各1 紙在卷
    可稽，自足認定。
(二)證人即掣發本件舉發違反道路交通管理事件通知單之員警丙
    ○○到庭證稱：當晚我們執行勤務的時間是在晚上10點以後
    ，道路上都沒有什麼車子，但騎駛機車之異議人卻沒有沿慢
    車道行駛，反而騎駛到快車道上，且感覺上速度大概有50公
    里，另外還跟2 臺機車同行，我們因此認定異議人與其他2
    位駕駛人有危險駕駛行為，所以開單告發等語（本院卷第16
    -17 頁）；另證人即一起執勤之陳和璋員警，也證稱：當晚
    我們看到有3 臺機車騎在快車道上，且時速超過50公里，所
    以我就指示丙○○開單，因為機車本來就不可以進入快車道
    等語（本院卷第18-19 頁），核證人丙○○、陳和璋前揭所
    述，雖相一致，而可堪採信，惟執勤員警以2 以上駕駛人，
    於夜間共同以50公里之時速，騎駛在快車道上為由，遽以認
    定各該駕駛人必有共同在道路上競駛、競技之違規行為，本
    已嫌速斷，此由2 位證人另均一致陳稱：在其他駕駛情況完
    全相同之下，如果駕駛人是婦女，而不是年輕人，我們就不
    會以道路交通管理處罰條例第43條告發等語（本院卷第17、
    18頁） ，亦足佐之。
(三)再者，經本院進一步詢以執勤斯時，如何判斷各該同時騎駛
    在同一路段上之車輛間，彼此間具有共同競速或競技之關係
    ，證人丙○○證稱：係以異議人遭欄停後之陳述為斷（本院
    卷第17頁）；至證人陳和璋則證稱：只要同時有2 臺機車行
    駛在同一路段之快車道上，本即可逕以道路交通管理處罰條
    例第43條告發（本院卷第18頁），則2 位證人此部分所述，
    已彼此互歧，另前者欠缺具體且可得事後加以驗證之明確標
    準，亦有所不當，而後者將偶然行駛在同一路段上之所有車
    輛，一律納入道路交通管理處罰條例第43條第3 項之規制範
    疇而加以告發，更顯然曲解法條文義，自俱無足憑信。
(四)復經本院當庭勘驗當晚之蒐證錄影內容，畫面乃先顯示有2
    輛機車，嗣則增加為3 輛機車，固有本院勘驗筆錄在卷足稽
    （本院卷第15頁），惟單由該等畫面，本無以判別異議人之
    車速，而得推認異議人之行車速度有過快之情事，另蒐證錄
    影畫面復未顯示出異議人或其他駕駛人，曾有展現彼此特殊
    駕駛能力而互為競爭之情事，從而也難認異議人確有與其他
    駕駛人共同競技之違規行為至明。
(五)末執勤員警將警車警報器開啟後，異議人雖未立即減速、停
    止車輛，惟單純未立即減速、停止車輛之行為，本無由逕與
    競速或競駛等視，至其他車輛續向各不同方向前行之駕駛行
    為，更無由資為對異議人裁處之依據，均併此敘明。
四、綜上所述，執勤員警徒以異議人於夜間以50公里之時速，騎
    駛在快車道上為由，遽認異議人有共同在道路上競駛、競技
    之違規行為，尚有違誤，此外，並無何證據足資認定異議人
    確曾與其他駕駛人，共同在道路上競駛、競技之違規行為，
    從而異議人關於其並未有違反道路交通管理處罰條例第43條
    第3 項行為等所辯，應堪採信，本件聲明異議屬有理由，爰
    依法裁定撤銷原處分，並諭知異議人不罰。
據上論斷，應依道路交通案件處理辦法第20條，裁定如主文。
中    華    民    國    95    年    5     月    5     日
                  交通法庭  法  官  莊珮吟
以上正本證明與原本無異。
如不服本裁定，應於送達後5日內，向本院提出抗告狀。
中    華    民    國    95    年    5     月    5     日
                            書記官  蔡妮君


司法院資訊處製作；財團法人民間司法改革基金會備份。
